【裁判字號】    89,判,3132
【裁判日期】    891109
【裁判案由】    廢棄物清理法
【裁判全文】
最  高  行  政  法  院  判  決                  八十九年度判字第三一三二號
    原      告  余銀柱（即婦王企業社）
    被      告  高雄縣仁武鄉公所
    代  表  人  劉龍泉
右當事人間因廢棄物清理法案件，原告不服台灣省政府中華民國八十八年九月十六日
台八八府訴字第一五九七二八號再訴願決定，提起行政訴訟，本院判決如左：
    主  文
原告之訴駁回。
訴訟費用由原告負擔。
    事  實
緣原告違反廢棄物清理法第十五條之規定，就事業廢棄物之貯存、清除、處理未符合
「設施標準」之規定，而於八十八年三月五日下午五時許，在位於高雄縣仁武鄉○○
街之垃圾子車內，任意丟棄二、三包事業廢棄物，為被告稽查人員查獲。被告乃依廢
棄物清理法第二十四條之規定，對原告裁處新台幣（下同）一萬五千元之罰鍰，原告
不服，循序提起訴願、再訴願，遞遭決定駁回，遂提起本件行政訴訟。茲摘兩造訴
辯意旨如次：
原告起訴意旨略謂︰原告婦王企業社以清潔用品為業，各項事務皆依循相關規定行事
，自民國七十八年六月六日設立營利事業證記鳳山市○○街一一九巷六號直到今年八
十八年二月一日遷來仁武鄉○○街六八號之一，以往過去原告廢棄物每天一袋，塑膠
袋，裏面裝了是不良標紙、紙袋等，十年來也是如此倒在垃圾車裏，為何遷來仁武鄉
，被告以廢棄物清理法開罰單。原告廢棄物，只不過是一般常有的廢紙、標紙、塑膠
袋等，如果這些不能讓原告倒入垃圾車裏，又叫原告往何處倒。所謂，廢棄物之貯存
、清除、處理設施標準規定又在那裏？被告答辯，子車兩旁皆有紅色標示，禁止公司
，工廠傾倒，原告認為不符合事實，原告在八十八年三月五日，當天把塑膠袋，裝了
是不良標紙等，倒入垃圾車裏，當時根本就沒有所謂紅色標示，禁止公司，工廠傾倒
字眼，顯示被告事後推卸責任之詞。原告是守法國民，申請營利事業證記，納稅做生
意是理所當然，那麼做生意難免有些廢紙、塑膠袋，如果這些區區東西，以事業廢棄
物清理法來處分原告，實在不合情理，何況被告當時，並沒有垃圾分類、貯存、清除
、處理設備場所，原告無法首先預知是否符合設施標準，應非原告之過失，為此狀請
撤銷原處分及一再訴願決定等語。
被告答辯意旨略謂︰按依廢棄物清理法第二條第一項規定，本法所稱廢棄物，分下列
二種：『一』、一般廢棄物：垃圾、糞屎、動物屍體或其他非事業機構所產生足以污
染環境衛生之固體或液體廢棄物。『二』、事業廢棄物：（一）有害事業廢棄物：由
事業機構所產生具有毒性、危險性，其液體或數量足以影響人體健康或污染環境之廢
棄物。（二）一般事業廢棄物：由事業機構所產生有害事業廢棄物以外之廢棄物。同
法第十五條規定：「事業廢棄物之貯存、清除或處理方法及設施，應符合中央主管機
關之規定。」及第二十四條規定：「貯存、清除或處理一般事業廢棄物，違反第十五
條規定者，處二千元以上一萬元以下罰鍰。經通知限期改善，仍未遵行者，按日連續
處罰。」案經被告八十八年三月十五日八八仁鄉清字第三三一九號函告發在案，原告
並於八十八年三月二十日向高雄縣政府提出訴願請求，經被告答辯後，由高雄縣政府
八十八年六月二十四日八八府訴字第一一九九○六號函依法審議決定：訴願駁回。而
後原告於限期內再以八十八年七月二十九日向臺灣省政府提出再訴願，並經臺灣省政
府八十八年九月十六日八八府訴字第一五九七二八號函依法決定：再訴願駁回。被告
將事業機構內所產生之信封及不良標紙不只一包的丟棄於本轄灣內村仁怡街垃圾子車
內（有照片為證，並有環保稽查人員發現之信封、不良標紙），影響環境衛生、居家
生活品質。被告申訴中提及其被告發取締之垃圾袋裏所裝的僅是一些信封，小小幾十
張不良標紙等，倒在垃圾子車內，顯見被告已有承認丟棄事實。自與事業廢棄物之貯
存、清除、處理未符合「設備標準」之規定。該案丟棄之廢棄物於本轄灣內村仁怡街
垃圾子車，該子車（包含本鄉所有子車）二旁皆有紅色標示：禁止公司、工廠傾倒，
違者處新台幣六千元以上三萬元以下罰鍰。被告基於站在維護鄉轄環境衛生，致力環
保工作之職責，依廢清法規定處分訴願人並無不當，其申訴意旨，難謂有理，應予駁
回。為此請求判決駁回原告之訴等語。
    理  由
按「本法所稱廢棄物，分左列二種：一、一般廢棄物：垃圾、糞尿、動物屍體或其他
非事業機構所產生足以污染環境衛生之固體或液體廢棄物。二、事業廢棄物：（一）
有害事業廢棄物：由事業機構所產生具有毒性、危險性，其濃度或數量足以影響人體
健康或污染環境之廢棄物。（二）一般事業廢棄物：由事業機構所產生有害事業廢棄
物以外之廢棄物。」「事業廢棄物之貯存、清除或處理方法及設施，應符合中央主管
機關之規定。」「貯存、清除或處理一般事業廢棄物，違反第十五條規定者，處二千
元以上一萬元以下罰鍰。」為行為時廢棄物清理法第二條第一項、第十五條、第二十
四條前段所明定。本件原告於八十八年三月五日下午五時許，在位於高雄縣仁武鄉○
○街之垃圾子車內，任意丟棄二、三包事業廢棄物，有違廢棄物清理法第十五條，就
事業廢棄物之貯存、清除、處理之規定，而裁處原告一萬五千元。原告對此不服，循
序提起行政訴訟，主張：其以往在鳳山市每天丟棄一袋廢棄物均未遭取締，為何遷至
台灣省高雄縣仁武鄉後，被告卻要對其開單處罰，其垃圾袋內裏面只有一些不良標張
及包裝袋而已，如果說垃圾車不能倒，而被告當時又沒有垃圾分類、貯存、清除、處
理設備，則原告要將垃圾倒在何處﹖且被告所言圾垃子母車有標示紅色告示一節，與
實情不符云云。惟查原告於八十八年三月五日將其商號之一般事業廢棄物傾倒在高雄
縣仁武鄉○○街之垃圾子車等情，有卷附之照片為證，且為原告所自承不諱，事證明
確，應堪信為真實。而主管機關所頒布「事業廢棄物貯存清除處理方法及設施標準」
法規命令，復明定有一般事業廢棄物之貯存方法、貯存設施標準，並指明事業機關必
須自行或委託清除機構清除有害之事業廢棄物（事業廢棄物貯存清除處理方法及設施
標準第九條、第十二條、第十九條參照），原告自行將垃圾丟入被告之垃圾子車內，
顯然違反以上之規定，則被告依行為時廢棄物清理法第十五條之規定，而對原告課處
罰鍰一萬五千元，即無不合。原告主張各節均無解於其行政違章行為之成立，不得據
為免罰之理由，而本件垃圾子車上有無標示紅色之「禁止公司、工廠傾倒」等字樣，
對於原告行政違章行為之構成亦不生影響。從而原告所訴各節，均無足取。本件原處
分揆諸首揭規定及說明，洵無違誤，一再訴願決定遞予維持，俱無不合，原告起訴意
旨，難謂為有理由，應予駁回。
據上論結，本件原告之訴為無理由，爰依行政訴訟法施行法第二條、行政訴訟法第九
十八條第三項前段，判決如主文。
中    華    民    國     八十九      年     十一     月       九        日
                    最 高 行 政 法 院  第 二 庭
                                審 判 長 法  官      陳  石  獅
                                         法  官      吳  錦  龍
                                         法  官      彭  鳳  至
                                         法  官      高  啟  燦
                                         法  官      黃  合  文
右  正  本  證  明  與  原  本  無  異
                                         法院書記官  陳  佩  玲
中    華    民    國     八十九      年     十一     月      十三       日


司法院資訊處製作；財團法人民間司法改革基金會備份。
